【裁判字號】    89,自,980
【裁判日期】    900227
【裁判案由】    侵占
【裁判全文】
台灣台中地方法院刑事判決                          八十九年度自字第九八號
    自  訴  人  甲○○
    被      告  丁○○
右列被告因侵占等案件，經自訴人提起自訴，本院判決如左：
    主  文
丁○○無罪。
    理  由
一、自訴意旨略以：自訴人於民國八十九年九月十八日上午六時許，駕駛八Ｐ─六五
    八號營業小客車，途經台中市西屯區福上巷十三號前，不慎連續擦撞停於路邊之
    乙○○等人所有車輛，乃前往當地第四分局何安派出所請求處理，處理完畢，當
    日九時許返回現場，發現自訴人所有上開車輛不翼而飛，嗣查知遭被告拖吊藏匿
    ，委請警員于殿仁、里長丙○○同往請求交還，卻遭拒絕，被告並無法律上權源
    ，卻扣留自訴人所有車輛，其有不法所有意圖甚明，因認被告涉犯刑法竊盜與侵
    占罪嫌云云。
二、按犯罪事實應依證據認定之，無證據不得推定其犯罪事實，又不能證明被告犯罪
    者，應諭知無罪之判決，自訴程序亦在準用之列，刑事訴訟法第一百五十四條、
    第三百零一條第一項、第三百四十三條分別定有明文。又按所謂認定犯罪事實之
    證據，係指足以認定被告確有犯罪行為之積極證據而言，該項證據自須適合於被
    告犯罪事實之認定，始得採為斷罪之資料；又事實之認定應憑證據，如未能發現
    相當確實證據，或證據不足以證明，自不能以推測或擬制之方法，以為裁判之基
    礎，最高法院二十九年上字第三一０五號、四十年台上字第八六號判例著有明文
    。又自訴人之自訴，係以被告受刑事訴追為目的，是其陳述是否與事實相符，自
    應調查其他證據以資審認；而按刑法竊盜罪與侵占罪之成立，均須行為人主觀上
    有為自己或第三人不法所有之意圖始足當之，如欠缺此不法意圖，則難以上開罪
    責相繩，合先敘明。
三、本件自訴人認被告涉犯刑法竊盜、侵占等罪行，無非係以：自訴人所有八Ｐ─六
    五八號車輛遭被告拖吊，並停放於建華汽車保修中心，堅拒返還，而被告非自訴
    人車禍肇事之被害人，自訴人並未委託被告拖吊等節為據，然訊據被告則堅詞否
    認有何竊盜、侵占犯行，辯稱：案發當日係自訴人酒後駕車肇事，連撞四輛車，
    伊鄰居乙○○有兩輛車、己○○有一輛車被撞，交通警察現場處理完畢，就叫伊
    將現場移開，因為自訴人車行友人也不願意出面處理，伊才將乙○○等人及自訴
    人所有車輛移開，因為自訴人迄未談妥如何修理，所以就將車送到拖吊場，且自
    訴人並未給付拖吊費用新台幣一千五百元，尚未與乙○○等人達成和解，故伊無
    法將車返還自訴人等語。
四、經查：
  (一)案發當日乃自訴人酒醉駕車肇事，致撞擊停放於路邊之乙○○、庚○○、己○○
    、戊○○、邱志忠等人所有車輛，且撞擊後，自訴人仍然胡言亂語，直被送到警
    局做筆錄仍未清醒，還說沒有錢寧願被關，當時自訴人的車橫放於路中間，如未
    移走，根本無法通行，阻礙交通等情，業據證人乙○○、庚○○、己○○、戊○○等人到院具結證明屬實，並有道路交通事故調查報告表所繪製之現場圖一份可
    參，且證人即承辦本案之台中市警察局交通隊警員吳承昌亦證述：當時所有當事
    人均在現場，伊處理完畢，有告知在場者可移動車輛，當時自訴人車行朋友也有
    在現場，還告訴伊不要法辦，自訴人沒錢可賠償，因為自訴人車行有人在場，所
    以伊沒有打電話通知家屬前來處理等情，證人乙○○亦證稱：當時伊有打電話給
    自訴人家屬，但均無人接聽一節，核與被告所辯情節相符，自訴人亦直承車行友
    人只是路過關心，並未委請處理伊所有車輛一語，顯見被告是在自訴人所有系爭
    肇事車輛阻擋馬路中間，阻礙交通，又無法聯絡自訴人家屬，連其在場之車行友
    人亦均未主動伸出援手之情況下，因其本身經營修車廠，與拖吊業者較為熟稔，
    始自動將自訴人所有車輛拖至拖吊場，尚難認其有不法意圖。
  (二)再者，自訴人雖舉證人丙○○、于殿仁欲證明被告故意不返還車輛之事實，然證
    人丙○○僅轉述自訴人與被告電話內容，謂被告答以要告就去告，他就是不願意
    將車還給自訴人之語，而證人于殿仁則證稱：事後伊有打電話去問修配場老闆娘
    ，老闆娘有說車輛要問乙○○，伊再打電話給乙○○，乙○○則說自訴人還未來
    商談和解之事，伊才轉知自訴人要去談和解等詞，觀其等證詞，證人丙○○並未
    與被告接觸，僅證述聽聞被告說詞，而證人于殿仁更始終未與被告本人接觸，是
    其等所為證詞對本案自無何證明力可言。
  (三)況自訴人亦直承被告僅於伊第一次前往索車時，有提及可將車在他那邊修理，之
    後就都是談要與乙○○等人和解之事，足見被告並未藉故車禍拖吊之機會，要求
    自訴人將車輛給予修繕，以賺取高額修繕費用，反於本院審理期間表明只要自訴
    人付出一千五百元拖吊費用即隨時可將車輛拖回，而自訴人肇事在先，被告將自
    訴人所有肇事車輛拖回拖吊場，以免妨害交通，應認係為自訴人管理事務，且無
    違背其明示或可得推知之意思，自訴人本得依民法無因管理之規定，向自訴人請
    求所支出之必要或有益費用及法定遲延利息，是被告所求亦非不合理，乃自訴人
    卻當庭表明待案件審結後才願付費拖回（惟於本院後二審理庭時則表示願意付費
    拖回修繕），益徵被告並無不法所有之意圖；且縱使被告事先要求自訴人與乙○○等人和解，因自訴人酒後肇事，對於乙○○等人在民事上確實有損害賠償債務
    存在，被告基於鄰居互助關係，要求自訴人先與被害人和解，亦無違於常情，乙○○亦表明被告確實有居間撮合商談和解之事，但是自訴人均未出面處理，足徵
    被告此一行舉，實無為第三人不法意圖可言。
五、綜上所述，被告並無為自己或第三人不法所有之主觀犯意，已如前述，此外，復
    查無其他積極證據足以證明被告有竊盜、侵占犯行，其犯罪不能證明，揆諸前開
    規定，爰依法為無罪判決之諭知。
據上論斷，應依刑事訴訟法第三百四十三條、第三百零一條第一項，判決如主文。
中    華    民    國    九十      年        二      月      二十七      日
                                        法  官    賴  妙  雲
右正本證明與原本無異。
如不服本判決，應於送達後十日內向本院提出上訴狀(須附繕本)，上訴於台灣高等
法院台中分院。
                                        書記官
中    華    民    國    九十      年        二      月      二十七      日


司法院資訊處製作；財團法人民間司法改革基金會備份。
